臺灣臺南地方法院民事判決
109年度訴字第1540號
原      告  陳世峰  
訴訟代理人  康進益律師
            王宏鑫律師
被      告  吳柏勳  


上列當事人間請求損害賠償事件，經本院於民國110年2月26日言
詞辯論終結，判決如下：
    主    文
被告應給付原告新臺幣20萬元，及自民國109年11月10日起至清
償日止，按週年利率百分之5計算之利息。
原告其餘之訴駁回。
訴訟費用新臺幣20,800元，由被告負擔新臺幣2,100元，餘由原
告負擔。
本判決第1項得假執行。但被告如以新臺幣20萬元為原告預供擔
保，得免為假執行。
原告其餘假執行之聲請駁回。 
    事實及理由
一、原告主張：原告與配偶何雅倫【下逕稱其名，原為本件起訴
    時之共同被告，嗣於民國109年11月10日與原告經移付調解
    成立，並已為離婚之登記】於98年12月間結婚，感情甚篤，
    並育有一對子女，惟何雅倫自108年11月起，常假藉購物、
    逛街、回娘家等理由外宿，原告遂請人跟監追查，發現被告
    陪同何雅倫看醫生、逛街、吃晚餐等，其2人在公共場合互
    動親暱，宛如親密夫妻，何雅倫且曾在被告家過夜、洗澡，
    益徵其等有通姦行為。原告精神遭受極大的打擊，被告與何
    雅倫共同侵害原告配偶權，原告已於訴訟繫屬中與何雅倫調
    解成立，爰依侵權行為損害賠償法律關係，請求被告給付精
    神慰撫金新臺幣(下同)100萬元等語。並聲明：被告應給付
    原告100萬元，及自109年11月10日【即原告與何雅倫調解成
    立，減縮對被告請求金額之日，見本院卷第213頁】起至清
    償日止，按週年利率百分之5計算之利息；願供擔保請准宣
    告假執行（見本院卷第227頁）。
二、被告則以：被告與何雅倫為儒億科技股份有限公司之同事，
    109年2、3月間，被告在公司見何雅倫有眼皮下垂、走路不
    穩、跌倒、呼吸困難的現象，而給予協助、關心。109年5月
    4日，因何雅倫身體不舒服，被告基於同事關懷之情陪同何
    雅倫前往奇美醫院就診，2人在候診室比鄰而坐等候就診，
    候診室就醫民眾甚多，正常人在此場合應會保持端莊儀態，
    斷無故做親密動作之可能，原告提出之照片，應是原告聘請
    專業攝影師，拍攝特定角度照片，再故意渲染。109年5月7
    日下班前，何雅倫表示心情不好，找被告陪其逛街，2人於
    下午5時許前往新光三越西門店，進入時人潮擁擠，何雅倫
    可能與人錯身，身體不穩，2人因此接近。109年5月28日何
    雅倫下午到被告住處，被告基於同事關懷，在住家1樓客廳
    泡茶聊天，被告胞姊黃盈慈亦在場陪同，並無上樓共浴之情
    事等語置辯。並聲明：原告之訴駁回；願供擔保，請准宣告
    假執行（見本院卷第111頁）。
三、得心證之理由：
  ㈠按因故意或過失，不法侵害他人之權利者，負損害賠償責任
    。故意以背於善良風俗之方法，加損害於他人者亦同；不法
    侵害他人之身體、健康、名譽、自由、信用、隱私、貞操，
    或不法侵害其他人格法益而情節重大者，被害人雖非財產上
    之損害，亦得請求賠償相當之金額；上開規定於不法侵害他
    人基於父、母、子、女或配偶關係之身分法益而情節重大者
    ，準用之，民法第184條第1項、第195條第1項前段、第195
    條第3項定有明文。次按婚姻係以夫妻之共同生活為其目的
    ，配偶應互相協力保持其共同生活之圓滿安全及幸福，而夫
    妻互守誠實，係為確保其共同生活之圓滿安全及幸福之必要
    條件，故應解為配偶因婚姻契約而互負誠實之義務，配偶之
    一方行為不誠實，破壞共同生活之圓滿安全及幸福者，即為
    違反因婚姻契約之義務而侵害他方之權利。準此，侵害配偶
    權之行為，並不以配偶之一方與他人通姦為限，倘夫妻任一
    方與他人間存有逾越結交普通朋友等一般社交行為之不正常
    往來關係，且其行為已逾社會一般通念所能容忍之範圍，並
    破壞婚姻共同生活之圓滿安全及幸福之程度，即足當之。又
    當事人主張有利於己之事實者，就其事實有舉證之責任；民
    事訴訟法第277條本文定有明文。民事訴訟如係由原告主張
    權利者，應先由原告負舉證之責，若原告先不能舉證，以證
    實自己主張之事實為真實，則被告就其抗辯事實即令不能舉
    證，或其所舉證據尚有疵累，亦應駁回原告之請求（最高法
    院17年上字第917號判例、100年度臺上字第1581號裁定意旨
    參照）。經查：
　⒈原告主張被告與何雅倫侵害其配偶權乙節，業據提出被告與
    何雅倫共處之照片(下稱系爭照片，見本院卷第21至75頁)為
    據，依系爭照片顯示：被告常與何雅倫獨處；109年5月4日
    ，被告與何雅倫在醫院候診室等待就診時，何雅倫以手撫摸
    被告臉頰，2人雙手互握，互動親暱；109年5月7日，被告與
    何雅倫同逛新光三越百貨公司，2人行進間出現牽手、10指
    相扣、被告將手放置何雅倫臀部位置之舉，狀似情侶；109
    年5月28日晚上，被告與何雅倫共處被告家中，此期間，曾
    出現何雅倫圍浴巾、被告裸上身共處。此外，證人呂昱賢亦
    到庭結證稱：我是徵信社人員，109年3月31日受原告委託蒐
    集何雅倫外遇資料，何雅倫在109年7、8月生病，後來生活
    都很正常，沒有拍到什麼，所以109年9月底結束委託。原告
    起訴狀所附的照片都是我們提供的蒐證照片，訴字卷第31至
    39頁的照片是109年5月4日，被告陪何雅倫去看醫生，2人相
    處親密，會摸臉之類的；訴字卷第49至65頁的照片是109年5
    月7日，他們2人下班後去百貨公司，情形如照片顯示；訴字
    卷第67至75頁的照片是109年5月28日，我們在被告家外面守
    候，他們2人在被告家裡大概2個小時，我們從窗外有看到他
    們的身影走過去，被告裸上身，何雅倫圍浴巾。跟監的過程
    中，曾發現何雅倫在被告家過夜，大概有5次，不過我們是
    以口述的方式告知原告，因為沒有拍到什麼畫面等語明確(
    見本院卷第291至294頁)。核被告與何雅倫上開行為，皆堪
    認已逾越一般男女正常社交範疇，是原告主張被告侵害其配
    偶權，請求被告賠償非財產之損害，於法自屬有據。
　⒉另原告雖主張被告與何雅倫通姦，惟依原告上開所舉證據，
    尚難認被告與何雅倫有通姦之侵權行為，此部分原告舉證不
    足，尚難憑採。
　㈡又人格權遭遇侵害，受有精神上之痛苦，而請求慰藉金之賠
    償，其核給之標準，須斟酌雙方之身分、資力與加害程度及
    其他各種情形核定相當之數額。且所謂「相當」，應以實際
    加害情形與其名譽影響是否重大及被害人之身分、地位與加
    害人之經濟情況等關係定之（參見最高法院86年度台上字第
    3537號判決意旨）。本院審酌兩造之身分、教育程度、經濟
    能力、社會地位、侵權行為態樣、期間，暨原告之婚姻狀況
    及其所受精神上痛苦等一切情狀，認原告得請求被告及何雅
    倫賠償之精神慰撫金，應以40萬元為適當，逾此範圍部分之
    請求，尚屬過高，不應准許。
　㈢另按連帶債務人中之一人，為清償而消滅債務者，他債務人
    亦同免其責任。債權人向連帶債務人中之一人免除債務，而
    無消滅全部債務之意思表示者，除該債務人應分擔之部分外
    ，他債務人仍不免其責任，連帶債務人中之一人時效完成者
    ，準用之。連帶債務人相互間，除法律另有規定或契約另有
    訂定外，應平均分擔義務，民法第274條第1項、第276條第1
    項、第2項、第280條分別定有明文。依此規定，債務人應分
    擔部分之免除仍可生絕對效力，亦即債權人與連帶債務人中
    一人成立和解，如無消滅其他債務人連帶賠償債務之意思，
    而其同意債權人賠償金額超過「依法應分擔額」者，因債權
    人就該連帶債務人應分擔之部分，並無任何免除，對他債務
    人而言，固僅生相對效力而無上開條項規定之適用，但其應
    允債權人之賠償金額如低於「依法應分擔額」者，該差額部
    分即因債權人對其應分擔額部分之免除而有該條項規定之適
    用，並對他債務人發生絕對之效力（最高法院98年度台抗字
    第200號裁定意旨參照）。查：原告本件起訴原請求被告與
    何雅倫連帶賠償200萬元及法定利息，嗣109年11月10日移付
    調解，原告與何雅倫調解成立【109年度移調字第113號】，
    何雅倫同意賠償原告20萬元，原告則拋棄對何雅倫之其他民
    事請求權；被告部分則調解不成立，原告並變更聲明為請求
    被告賠償100萬元及法定利息(見本院卷第213頁)，足見原告
    並無消滅全部債務之意思表示，故被告仍不免其責任。而本
    院認原告得請求被告及何雅倫賠償之精神慰撫金，應以40萬
    元為適當，則參照前開說明，被告、何雅倫每人之應分擔額
    為2分之1即20萬元，則何雅倫同意賠償金額並未低於「依法
    應分擔額」，毋庸扣除被告之分擔額，併予敘明。
四、從而，原告侵權行為損害賠償之法律關係，請求被告給付20
    萬元，及自109年11月10日起至清償日止，按週年利率百分
    之5計算之遲延利息，為有理由，應予准許；逾此範圍之請
    求，則無理由，應予駁回。
五、本件事證已臻明確，兩造其餘攻擊防禦方法，經本院審酌後
    核於本判決結果不生影響，爰不一一論述，併此敘明。
六、本判決所命給付金額在50萬元以下，併依民事訴訟法第389
    條第1項第5款之規定，依職權宣告假執行，並依同法第392
    條第2項規定，依聲請宣告被告得預供擔保，免為假執行。
七、據上論結，本件原告之訴為一部有理由、一部無理由，依民
    事訴訟法第79條、第389條第1項第5款，判決如主文。
中　　華　　民　　國　　110 　年　　3 　　月　　12　　日
                  民事第四庭     法  官　王淑惠
以上正本係照原本作成。
如對本判決上訴，須於判決送達後20日內向本院提出上訴狀。
如委任律師提起上訴者，應一併繳納上訴審裁判費。
中　　華　　民　　國　　110 　年　　3 　　月　　12　　日
                                 書記官  洪凌婷